【裁判字號】    98,審訴,6771
【裁判日期】    990119
【裁判案由】    清償借款
【裁判全文】
臺灣臺北地方法院民事判決            98年度審訴字第6771號
原      告  國泰人壽保險股份有限公司
法定代理人  甲○○
訴訟代理人  乙○○
被      告  丁○○○
            丙○○
上列當事人間清償借款事件，本院於民國99年1 月12日言詞辯論
終結，判決如下：
    主      文
被告應連帶給付原告新臺幣貳佰伍拾貳萬肆仟陸佰肆拾肆元，及
自民國八十八年三月三日起至清償日止，按年息百分之九點三二
五計算之利息，暨自民國八十八年三月三日起至清償日止，按上
開利率百分之二十計算之違約金。
訴訟費用由被告連帶負擔。
    事實及理由
一、按當事人得以合意定第一審管轄法院，但以關於由一定法律
    關係而生之訴訟者為限，民事訴訟法第24條第1 項定有明文
    。查兩造約定以本院為第一審管轄法院，有約定條款第30條
    約定可憑，故本院自有管轄權，合先敘明。
二、原告起訴主張略以：被告丁○○○於民國82年4 月12日邀同
    被告丙○○為連帶保證人，向伊借款新台幣（下同）4,600,
    000 、2,600,000 元，約定自借款期日起每滿1 個月支付本
    金及利息乙次，如未按期給付，即喪失分期攤還權利及一切
    期限利益。詎料被告丁○○○自85年8 月12日起即未依約繳
    納本息，依約全部債務視為到期，經聲請臺灣士林地方法院
    （以下稱士林地院）以86年度執速字第2728號案件拍賣其所
    有之抵押物受償後，尚餘如主文第1 項所示之本金、利息及
    違約金未清償，而被告丙○○為連帶保證人，自應負連帶清
    償責任，為此依消費借貸及連帶保證等法律關係請求被告連
    帶清償等語。並聲明：如主文第1 項所示。
三、被告丁○○○、丙○○略以：對於原告主張伊曾分別借款46
    0 萬元、260 萬元，沒有意見，後來是清償到29或是31期就
    無力清償，但後來伊有3 個月還1 次，總共還了4 次，當時
    原告都沒有對伊提出警告，就向士林地院聲請拍賣抵押物，
    原告85年3 月聲請查封抵押物，一直到88年8 月抵押物拍賣
    受償完畢，中間的利息，原告卻要伊來負擔，伊認為這樣並
    不公平，當初原告如果有對伊提出要拍賣抵押物的警告，伊
    就會自己把擔保品處分掉，把錢還給原告，就不會有中間這
    段時間的利息產生，且原告透過強制執行的途徑導致抵押物
    被賤賣，若係由伊自己出售，絕對會賣到比較高的價錢，而
    且當初伊是聽信原告人員關於系爭不動產價格的意見，才會
    貸到720 萬元，並非伊一定要貸到這麼多的錢等語，資為抗
    辯。並聲明：原告之訴駁回。
四、經查，本件原告主張被告丁○○○邀同被告丙○○為連帶保
    證人，向伊借款4,600,000 、2,600,000 元，嗣被告丁○○
    ○自85年8 月12日起即未依約繳納本息，經原告聲請士林地
    院拍賣抵押物受償後，尚餘如主文第1 項所示之本金、利息
    及違約金未清償等情，業據原告提出擔保放款借據及約定書
    、士林地院民事執行處通知等件（均影本）為證，復為被告
    所不爭執，堪信原告此部分主張為真實。至被告雖以前詞置
    辯，然查，原告所提關於系爭不動產價格多寡之意見，僅係
    供被告參考，被告仍有自行決定貸款金額若干之權利；而被
    告既未依約償還本息，依系爭約定書第9 條之約定，即無須
    經由原告通知催告，被告即喪失分期償還之權利及一切期限
    利益，則原告循強制執行程序而聲請法院查封、拍賣系爭抵
    押物，於法自無不合之處，被告主張原告透過強制執行的途
    徑導致系爭抵押物被賤賣，及自原告85年3 月聲請查封系爭
    抵押物至88年8 月抵押物拍賣受償完畢，中間的利息不應由
    被告負擔云云，實屬無據。從而，原告依消費借貸及連帶保
    證之法律關係請求被告連帶給付如主文第1 項所示之本金、
    利息及違約金，為有理由，應予准許。
五、據上論結，本件原告之訴為有理由。依民事訴訟法第85條第
    2 項，判決如主文。
中    華    民    國    99    年    1     月    19    日
                  民事第六庭法  官  蔡和憲
上為正本係照原本作成。
如對本判決上訴，須於判決送達後20日內向本院提出上訴狀。
中    華    民    國    99    年    1     月    21    日
                            書記官  廖素芳

司法院資訊處製作；財團法人民間司法改革基金會備份。
